臺灣新竹地方法院民事判決  
109年度訴字第1101號
原      告  甲女      （真實姓名年籍詳卷）
訴訟代理人  林子琳律師
被      告  黃育立  

訴訟代理人  黃雅英律師
上列當事人間請求損害賠償事件，經原告提起刑事附帶民事訴訟
，由本院刑事庭裁定移送前來（109年度侵附民字第19號），本
院於民國110年8月13日辯論終結，判決如下：
    主      文
被告應給付原告新臺幣柒拾柒萬伍仟元，及自民國一○九年九月
八日起至清償日止，按年息百分之五計算之利息。
原告其餘之訴駁回。
本判決第一項於原告以新臺幣貳拾陸萬元為被告供擔保後，得假
執行；但被告如以新臺幣柒拾柒萬伍仟元為原告預供擔保，得免
為假執行。
原告其餘假執行之聲請駁回。
    事實及理由
壹、程序方面：
　　按性侵害犯罪防治法所稱性侵害犯罪，係指觸犯刑法第221
    條至第227條、第228條、第229條、第332條第2項第2款、第
    334條第2項第2款、第348條第2項第1款及其特別法之罪；行
    政機關、司法機關及軍法機關所製作必須公示之文書，不得
    揭露被害人之姓名、出生年月日、住居所及其他足資識別被
    害人身分之資訊，性侵害犯罪防治法第2條第1項、第12條第
    2項定有明文。又裁判及其他必須公示之文書，不得揭露足
    以識別被害人身分之資訊。如確有記載之必要，得僅記載其
    姓氏、性別或以使用代號之方式行之，辦理性侵害犯罪案件
    應行注意事項第3點第1項亦有規定。查原告主張被告所涉之
    侵權行為事實乃係犯性侵害犯罪防治法第2條第1項所定之罪
    名，而原告BF000-A109045（下稱甲○，真實姓名年籍詳卷）
    為性侵害犯罪之被害人，依上開規定，本院自不得揭露其真
    實姓名及住所等足以識別其身分之資訊，是本判決爰將原告
    之姓名隱匿，以代號甲○、案發前甲○之配偶乙男等代稱表示
    ，以保障其等之權益，詳細身分識別資料參見卷內，合先敘
    明。
貳、實體方面：
一、原告主張：
　㈠兩造及斯時原告之配偶乙男原皆為友人。而兩造、乙男及其
    他友人數人於民國109年5月2日晚間8時許至翌日凌晨2時許
    ，在被告當時位於新竹市○區○○路000巷00號之租屋處飲酒聚
    會。嗣於同月3日凌晨2時許後，聚會眾人陸續於該租屋處房
    間木質地板一同躺臥就寢。被告竟於同日凌晨5時許，乘原
    告不勝酒力昏睡而不能反抗之際，基於乘機性交之犯意，以
    手指插入原告之陰道並以手撫摸原告胸部、大腿、下體，以
    此方式對原告為性交行為，嗣因被告所發出之聲響致乙男驚
    醒，經乙男發現其動作後，當場喝斥並隨即報警處理。而被
    告上開所為，經臺灣新竹地方檢察署檢察官以109年度偵字
    第5097號提起公訴，並由鈞院刑事庭以109年度侵訴字第43
    號刑事判決判處有期徒刑3年4月在案。
　㈡而被告上開所為，已侵害原告之貞操權，並對原告造成精神
    上極大痛苦、身心受創，共計所受損害為新台幣（下同）2,
    830,000元，依民法第184條第1項、第2項、第195條第1項規
    定，被告自應對原告負損害賠償責任，茲臚列原告所受損害
    如下：
　⒈醫療費用部分：
　⑴原告因被告之犯罪行為身心受創，案發後先於109年5月6日前
    往格瑞思心理諮商所進行諮商，後因急性壓力反應於109年5
    月8日、109年5月15日、109年9月8日至昱捷診所就診，其於
    診所就診之花費950元。
　⑵其後原告每週固定1次前往格瑞思心理諮商所諮商，現經諮商
    師建議採用非語言治療方式，除透過心理諮商修復身心，亦
    從事花藝、水彩等藝術治療方式。又原告之精神狀況經格瑞
    思心理諮商所出具之諮商評估報告書，建議原告應於本件犯
    罪行為2年內保持每週1次之固定諮商頻率，並於2年後保持
    至少每月1次之諮商頻率並應持續3年，是就此部分諮商費用
    為252,000元【計算式：（1,800元/次×52週×2年）＋1,800元
    /次×12次×3年）＝252,000元】。
　⑶綜上，合計請求醫療費用部分金額為252,950元（計算式：95
    0元＋252,000元＝252,950元）。
　⒉精神慰撫金部分：
　⑴本件被告犯罪行為發生時，原告處於因喝醉而不能抗拒之狀
    態，然被告當時並未飲酒過度，其於警方於109年5月3日上
    午7時51分許向其實施酒測，其酒測值僅有0.34mg/l，是被
    告當時精神狀態相當清醒。詎被告竟基於侵害原告性自主權
    之犯意，以此犯罪行為傷害原告，且其空間係諸多友人一同
    睡覺之房間內，是此性交行為已遭當時全部友人知悉，此對
    於原告精神上而言實受到相當之痛苦。又原告於後續刑事、
    民事法律程序中，均必須一再思及當日之情狀，此對原告而
    言實為痛苦。另原告雖每日盡力要求自己如常生活，然遇到
    與本件相關之事，均感到相當沉重，且因原告工作場所相對
    保守且具有高道德標準，被告此等於眾人面前所發生之犯罪
    行為，亦已使原告之名譽、人格及社會評價產生極大負面影
    響。再者，原告因被告之犯行，而出現焦慮與身心失衡狀態
    ，身心焦慮、恐慌、無現實感、對人缺乏信任等，經診斷罹
    患急性壓力症候群。於事發兩個月後，原告為求使自己身心
    得以回復至事發前狀態，選擇切斷原有生活圈，疏離原先之
    人際網路，原告對於該等狀態選擇以憤怒、對外界抱持敵意
    之方式保護自己，可見被告之犯罪行為已造成原告難以抹滅
    之陰影。甚且，原告因此事心理受創，且因被告行為在眾人
    面前發生，加諸原告配偶亦同在現場，原告對此痛苦不堪，
    且因其受創至深而難以再同任何與被告相關之人相處，終致
    原告與其配偶乙男離婚，被告犯罪行為對原告之影響既深且
    鉅，爰請求精神慰撫金2,577,050元。
　⑵而就被告工作狀況及財產狀況部分，被告雖表示其目前待業
    中，然就被告之身心狀況、工作能力、年紀等並無任何不適
    任外出工作之情，是被告如非具有一定經濟能力，斷不會於
    此時不需工作，可見被告具有相當之經濟能力。且被告於本
    件侵權行為發生後，隨即結婚，其配偶並已懷孕生子，人生
    可謂一帆風順，反觀原告現因心理上無法調適，與當時之配
    偶乙男離婚，獨自面對各種心理壓力。另被告空言先前多次
    與原告獨處，均未有妨害性自主之行為，係因喝酒始導致本
    件侵權行為之發生等語。然兩造於案發前本為朋友，確實有
    相處機會，且被告一再以案發時係酒醉等理由卸責，此部分
    亦經鈞院刑事判決說明被告當時並非酒醉狀態，是被告此等
    辯詞實為一再造成原告身心二度傷害。
　⒊綜上，原告所受損害合計為2,830,000元（計算式：252,950
    元＋2,577,050元＝2,830,000元）。
　㈢另就被告所提原告已領取性侵害犯罪補償金356,950元部分，
    因原告確實已領取此筆補償金，故此部分請鈞院依法審酌。
　㈣綜上，爰聲明：
　⒈被告應給付原告2,830,000元，及自刑事附帶民事訴訟起訴狀
    繕本送達翌日起至清償日止，按年息百分之5計算之利息。
　⒉訴訟費用由被告負擔。
　⒊願供擔保，請准宣告假執行。
二、被告則以：
　㈠被告對於其對原告所為之侵權行為，就該行為發生之時間、
    地點、經過情形等情均不爭執。
　㈡關於原告主張其因本件侵權行為所受之各項損害，被告對該
    等項目之費用有爭執，分述如下：
　⒈醫療費用部分：
　　原告所列請求範圍及金額，關於醫療費部分，就將來諮商費
    用之必要性及期間，格瑞思心理諮商所僅說明建議原告穩定
    之諮商，頻率可從每週固定1次調整為每2週1次。視原告身
    心狀況，可於6個月至1年後再逐漸調整為每月1次，每次費
    用為1,500元。是上開說明無法得知原告將來諮商之必要性
    ，仍應由原告提出實際單據證明有實際諮商支出。
　⒉精神慰撫金部分：
　　被告名下無不動產，財產不豐，並有剛出生之子女需要扶養
    ，又被告原擔任專任計畫助理，因工作年資不長實際存款不
    多，且自110年4月起即無工作收入，又若因刑案入監執行，
    必定長期不能工作。且兩造認識多年，於本案發生前，兩造
    曾多次單獨外出，甚至於108年12月7日被告單獨接送原告至
    臺中，可知兩造有多次獨處機會，被告均未乘機對原告施行
    妨害性自主行為。對照本件眾人共處一室，以兩造間平日相
    處狀況之經驗而言，被告若非酒後亂性應不致發生本件侵權
    行為。再者，事發前被告與配偶甫登記及準備婚禮當中，又
    有體面工作，若非酒醉，在理性狀況下，豈能甘冒失去家庭
    及工作之風險為如此行為。據此，請鈞院參酌前情為賠償金
    額之認定。
　㈢另原告以遭被告性侵害為由，向臺灣新竹地方檢察署犯罪被
    害人補償審議委員會申請補償金，經核定補償金356,950元
    ，被告並已繳納該筆金額入臺灣新竹地方檢察署301專戶。
　㈣綜上，爰答辯聲明：
　⒈原告之訴駁回。
　⒉如受不利判決，願供擔保請准宣告免為假執行。
三、本院之判斷：
　㈠原告主張與被告及其他友人於前揭時、地飲酒聚會。嗣眾人
    陸續於被告租屋處房間木質地板一同躺臥就寢後，被告竟於
    109年5月3日凌晨5時許，乘原告不勝酒力昏睡而不能反抗之
    際，基於乘機性交之犯意，以手指插入原告之陰道並以手撫
    摸原告胸部、大腿、下體，以此方式對原告為性交行為，致
    原告患有急性壓力反應之症狀等事實，業據其提出診斷證明
    書為證（見本院訴字卷第87頁），並為被告於刑事案件坦承
    不諱，且為被告所不爭執。而被告上開所為，亦經本院刑事
    庭以109年度侵訴字第43號刑事判決判處犯乘機性交罪在案
    ，有刑事判決在卷可參（見本院訴字卷第63至68頁），並經
    本院依職權調取上開刑事卷宗核閱無訛，是原告前揭主張，
    堪信為真。
　㈡按因故意或過失，不法侵害他人之權利者，負損害賠償責任
    ；不法侵害他人之身體或健康者，對於被害人因此喪失或減
    少勞動能力或增加生活上之需要時，應負損害賠償責任；不
    法侵害他人之身體、健康、名譽、自由、信用、隱私、貞操
    ，或不法侵害其他人格法益而情節重大者，被害人雖非財產
    上之損害，亦得請求賠償相當之金額，民法第184條第1項前
    段、第193條第1項、第195條第1項前段分別定有明文。查原
    告因被告前揭侵權行為，致其身心狀態受創，而須至身心科
    就診，並接受心理諮商，已如前述，則依上開規定，原告自
    得請求被告賠償其因此所受之損害。茲就原告請求之各項賠
    償金額，審究如下：
　⒈醫療費用部分：
　⑴原告主張因被告前揭侵權行為致其身心受創，於109年5月8日
    、109年5月15日、109年9月8日前往昱捷診所精神科就診，
    經診斷患有急性壓力反應之症狀，並合計支出醫療費用950
    元，業據原告提出昱捷診所之診斷證明書、收據為證（見本
    院訴字卷第87至89頁），且為被告所不爭執，是原告請求此
    部分費用，應予准許。
　⑵原告復主張其因本件侵權行為所導致之身心失衡，未來有持
    續進行諮商之必要，是請求自本案發生日起2年內每週需固
    定1次前往格瑞思心理諮商所諮商，於2年後仍需每月進行1
    次之諮商，並持續3年，是預為請求5年之諮商費用252,000
    元【計算式：（1,800元/次×52週×2年）＋1,800元/次×12次×
    3年）＝252,000元】等情。則為被告所否認，並爭執其未來
    持續進行諮商之必要性等語。經查：
　①按所謂相當因果關係，係指依經驗法則，綜合行為當時所存
    在之一切事實，為客觀之事後審查，認為在一般情形上，有
    此環境，有此行為之同一條件，均發生同一之結果者，則該
    條件即為發生結果之相當條件，行為與結果即有相當之因果
    關係（最高法院98年度台上字第1953號裁判意旨參照）。本
    院審酌原告於本件侵權行為發生後患有急性壓力反應之症狀
    ，前已敘明，而依格瑞思心理諮商所於109年10月20日開立
    諮商評估報告書記載之諮商期間，原告自109年5月6日起即
    持續至該診所看診，有原告提出上開報告書在卷可參（見本
    院訴字卷第93至95頁），可知該時距本件侵權行為發生之時
    間不久，另衡以一般人遭逢此種情形，通常亦足以致其生有
    創傷後之壓力反應，而須持續接受治療，是原告主張其因被
    告之侵權行為致心理受創，而至格瑞思心理諮商所進行心理
    諮商，二者間應認具有相當因果關係。
　②又依格瑞思心理諮商所於109年10月6日開立之心理諮商證明
    暨說明略謂：「茲證明A女（即原告）自109年5月2日至今，
    規律地於每週與陳曉彥諮商心理師進行個別心理諮商會談」
    、「從109年5月2日性侵事件發生後，案主持續來談，每週
    一次，目前已累積諮商時數23小時。該事件帶給案主的心理
    衝擊與創傷，心理師評估與建議性侵事件發生兩年內保持長
    期、穩定的諮商頻率，以修復案主的創傷。心理師建議兩年
    後仍須視案主狀況保持每年12次後續追蹤」等語；而前揭諮
    商評估報告書亦建議：性侵事件發生兩年內保持每週一次的
    固定諮商頻率，兩年後視案主（即原告）狀況保持每年至少
    12次後續追蹤等情，有原告提出上開心理諮商證明暨說明、
    諮商評估報告書等件在卷可稽（見本院訴字卷第91至95頁）
    。復參酌本院就原告是否仍有持續進行心理諮商之必要一事
    ，函詢格瑞思心理諮商所，經該所以110年5月11日格瑞思（
    諮）字第110002號函函覆本院稱：「依案主（即原告）目前
    之狀況，仍建議接受穩定之諮商，頻率可從每週固定一次調
    整為每兩週一次。視案主身心情況，可在六個月～一年後，
    再逐漸調整為每月一次」等語，此亦有上開函文附卷可參（
    見本院訴字卷第98至104頁）。是依上開心理諮商所之說明
    ，可知原告於本件侵權行為發生後經該所評估，建議每週進
    行1次心理諮商，其後雖得視心理復原狀況減少進行心理諮
    商之次數，惟仍建議原告未來持續進行諮商。
　③另參以上開格瑞思心理諮商所之諮商評估報告書、第110002
    號函中所記載原告之諮商期日（見本院訴字卷第93、100頁
    ），原告自109年5月6日起至110年3月31日止，期間均持續
    不間斷以平均相隔約1週之頻率返回該所進行心理諮商，可
    知原告於本件侵權行為發生後，確實有定期進行心理諮商之
    事實。原告另主張其經諮商師建議以文藝創作等非語言方式
    進行心理治療等語，佐以原告於網路上所登載、由其創作之
    水彩、插花等文藝內容所示（見本院訴字卷第142至160頁）
    ，益徵原告迄今亦確實有依照諮商師之指示，持續以進行文
    藝創作方式進行治療等事實。
　④據此，本院綜合上開諮商所建議原告未來仍持續進行心理諮
    商，且原告迄今亦有持續進行諮商，並按諮商師之指示從事
    心理治療相關之活動等事實，足認原告主張其於本件侵權行
    為發生後迄今有接受心理諮商，且未來仍有繼續接受心理諮
    商之必要等情，堪信屬實。被告辯稱原告未來無持續進行心
    理諮商之必要性云云，難以憑採。
　⑤茲審酌原告自109年5月6日起至110年3月31日止進行心理諮商
    所支出之費用為44,000元，此有格瑞絲心理諮商所檢附之收
    據存卷可查（見本院訴字卷第102至104頁），復參考諮商心
    理師評估並建議原告接受諮商之頻率，依目前原告之狀況，
    接受諮商之頻率可調整為每兩週1次，6個月至1年後，再逐
    漸調整為每月1次，單次諮商費用為1,500元等情互核以觀（
    見本院訴字卷第100頁），本院認原告合理接受心理諮商之
    頻率，自110年4月1日起至110年12月31日止，以每兩週1次
    為度（合計為18次），自111年起至本件侵權行為發生後屆
    至5年即114年4月之時止，以每月1次為適當（合計為40次）
    ，依此計算之結果，原告請求諮商費用以131,000元為度（
    計算式：44,000元+1,500元×18次+1,500元×40次=131,000元
    ），逾此範圍之請求，難認有理，不應准許。
　⑶綜上，原告請求被告給付醫療費用131,950元（計算式：950
    元＋131,000元＝131,950元），核屬有據，應予准許，逾此範
    圍之請求，為無理由，礙難准許。
　⒉精神慰撫金部分：
　⑴復按慰撫金之賠償須以人格權遭遇侵害，使精神上受有痛苦
    為必要，其核給之標準固與財產上損害之計算不同，然非不
    可斟酌雙方身分資力與加害程度，及其他各種情形核定相當
    之數額。又按以人格權遭遇侵害，受有精神上之痛苦，而請
    求慰撫金之賠償，其核給之標準，須斟酌雙方之身分、資力
    與加害程度及其他各種情形核定相當之數額。且所謂「相當
    」，應以實際加害情形與其影響是否重大及被害人之身分、
    地位與加害人之經濟情況等關係定之（最高法院51年度台上
    字第223號判決意旨可資參照）。
　⑵本院衡酌兩造間於本案發生前僅為朋友關係，而被告為逞一
    己之私欲，未思尊重原告性自主權而對原告為本件侵權行為
    ，屬犯罪行為，情節重大。且被告上開所為嗣經在場之友人
    當場發覺並隨即報警處理，核其情形與原告之貞操權於眾目
    睽睽之下遭被告侵犯無異，況本案發生當下，斯時仍為原告
    配偶之乙男亦在場目擊事發經過，堪認足以造成原告身心難
    以抹滅之傷害，精神上所受之痛苦，至深且鉅，可能終其一
    生都在此一陰影下度過。另參以原告學歷為博士畢業，目前
    擔任研究等相關工作；被告學歷為碩士畢業，行為時擔任研
    究助理，月薪約40,000元左右，110年3月31日離職，目前待
    業中，此經兩造自陳在卷（見本院訴字卷第57、117頁），
    復有原告提出之博士學位證書在卷可參（見本院訴字卷第16
    2頁）。佐以本院依職權調取兩造108年稅務電子閘門財產所
    得調件明細表所示，原告除有固定之薪資收入外，尚有汽車
    1部等財產，被告則有執行業務所得、利息所得等收入，名
    下尚有股票等財產觀之（見本院訴字卷第29至31頁、證物袋
    彌封資料，為維護兩造之隱私、個資，爰不就其詳予敘述）
    。據此，本院審酌兩造之學經歷、身分、地位、經濟能力、
    原告所受損害及被告侵權行為之不法程度等一切情狀，認原
    告請求被告賠償精神慰撫金2,577,050元，尚屬過高，應予
    酌減為1,000,000元為適當；逾此部分之請求，即非有據，
    不應准許。
　㈢綜上，本院審酌原告因本件被告所為之侵權行為，合計所受
    損害為1,131,950元（計算式：131,950元＋1,000,000元＝1,1
    31,950元）。
　㈣另按國家於支付犯罪被害補償金後，於補償金額範圍內，對
    犯罪行為人或依法應負賠償責任之人有求償權，犯罪被害人
    保護法第12條第1項定有明文。準此，國家求償權係緣自於
    犯罪被害人補償金受領人之損害賠償請求權，核其法律性質
    ，應屬於「法定債權讓與」，亦即被害人自國家獲得犯罪被
    害補償金之同時，不待被害人另為債權讓與之表示，其對加
    害人之損害賠償請求權即依法移轉予國家。是犯罪被害人於
    補償金額範圍內之損害賠償請求權既依法移轉予國家，自應
    由其得請求之損害賠償金額中予以扣除。經查，原告因本件
    被告之侵權行為，已領得356,950元之犯罪被害補償金，此
    為兩造所不爭執，復經本院調取臺灣新竹地方檢察署犯罪被
    害人補償審議委員會109年度補審字第21號補審事件卷宗核
    閱屬實。是依上開規定及說明，該部分356,950元之損害賠
    償請求權已依法移轉予國家，上開金額亦經被告向臺灣新竹
    地方檢察署繳納在案，此有被告提出之匯款申請書在卷可稽
    （見本院訴字卷第73頁），是原告請求被告賠償之金額，自
    應扣除其已受領之上開補償金額，方為合理。從而，原告得
    請求之上開損害賠償金額1,131,950元，扣除已領得之犯罪
    被害補償金356,950元後，本件原告得請求之金額應為775,0
    00元（計算式：1,131,950元－356,950元＝775,000元）。
　㈤末按給付無確定期限者，債務人於債權人得請求給付時，經
    其催告而未為給付，自受催告時起，負遲延責任；其經債權
    人起訴而送達訴狀，或依督促程序送達支付命令，或為其他
    相類之行為者，與催告有同一之效力。遲延之債務，以支付
    金錢為標的者，債權人得請求依法定利率計算之遲延利息。
    應付利息之債務，其利率未經約定，亦無法律可據者，週年
    利率為百分之5，民法第229條第2項、第233條第1項前段及
    第203條分別定有明文。本件原告所為之請求，係以支付金
    錢為標的，除未約定利率，復未約定給付期限，是原告就其
    因被告所為本件侵權行為之損害賠償金額，請求自刑事附帶
    民事訴訟起訴狀繕本送達翌日即109年9月8日起（109年9月7
    日送達，見本院侵附民字卷第11頁）至清償日止，按年息百
    分之5計算之利息，為有理由，應予准許。
四、綜上所述，原告依侵權行為法律關係，請求被告給付775,00
    0元，及自109年9月8日起至清償日止，按年息百分之5計算
    之利息為有理由，應予准許；逾此範圍之請求，則屬無據，
    應予駁回。
五、兩造陳明願供擔保，聲請宣告假執行及免為假執行，經核原
    告勝訴部分，合於法律規定，爰分別酌定相當之擔保金額宣
    告之；原告其餘假執行之聲請，因訴之駁回而失所依據，應
    併予駁回。
六、本件事證已臻明確，兩造其餘攻擊防禦方法及證據，經審酌
    核與判決之結果不生影響，爰不一一論列，併此敘明。
七、本件因係原告提起刑事附帶民事訴訟，請求損害賠償事件，
    依法本無須繳納裁判費用，且迄至本院言詞辯論終結止，亦
    無其他費用支出，是本件既無訴訟費用支出，故毋庸為訴訟
    費用負擔之諭知，附此說明。
八、據上論結，本件原告之訴為一部有理由，一部無理由，依民
    事訴訟法第390條第2項、第392條第2項，判決如主文。
中　　華　　民　　國　　110 　年　　8 　　月　　31　　日
                  民事第一庭    法　官　蔡欣怡
以上正本係照原本作成。　　　　　　　　　
如對本判決上訴，須於判決送達後20日內向本院提出上訴狀。
如委任律師提起上訴者，應一併繳納上訴審裁判費。
中　　華　　民　　國　　110 　年　　8 　　月　　31　　日
                                書記官  謝國聖